【裁判字號】    95,抗,161
【裁判日期】    951206
【裁判案由】    拍賣抵押物
【裁判全文】
臺灣臺南地方法院民事裁定               95年度抗字第161號
抗  告  人  甲○○○
相  對  人  台灣中小企業銀行股份有限公司
法定代理人  乙○○
上列抗告人因與相對人台灣中小企業銀行股份有限公司間拍賣抵
押物事件，對於中華民國95年11月1日本院臺南簡易庭95年度拍
字第857號裁定提起抗告，本院裁定如下：
    主  文
抗告駁回。
抗告程序費用新台幣壹仟元由抗告人負擔。
    理  由
一、按扺押權人，於債權已屆清償期而未受清償者，得聲請法院
    拍賣抵押物，就其賣得價金而受清償；民法第873條第1項定
    有明文。是抵押權人依此項規定聲請拍賣抵押物係屬非訟事
    件，法院所為准駁之裁定，無確定實體法上法律關係存否之
    性質，於債權及抵押權之存否無既判力，故袛須其抵押權已
    經依法登記，且債權已屆清償期而未受清償，法院即應為准
    許拍賣抵押物之裁定，至對於此項法律關係有爭執之人，為
    求保護其權利，不妨提起訴訟，以求解決，不得僅依抗告程
    序聲明其爭執，並據為廢棄拍賣抵押物裁定之理由（最高法
    院51年10月8日民刑庭總會決議(三)參照）。
二、本件相對人於原審主張：案外人吳鄭梅桂以其所有如原裁定
    主文所示之不動產（下稱系爭不動產），為擔保案外人龍鈺
    電子企業有限公司對相對人如原裁定所載借款債務之清償，
    乃設定抵押權與相對人，並經依法登記【案外人龍鈺電子企
    業有限公司與相對人簽訂借款額度新台幣（下同）100萬元
    之週轉金貸款契約，由案外人吳鄭梅桂擔任連帶保證人，吳
    鄭梅桂並以其所有之系爭不動產設定300萬元之本金最高限
    額抵押權與相對人，下稱系爭抵押權】。嗣案外人吳鄭梅桂
    於民國94年10月19日將系爭不動產所有權移轉登記與抗告人
    ，惟因案外人龍鈺電子企業有限公司自94年12月31日起即未
    依約繳納本息，本件借款債權已屆清償期而未受清償，相對
    人為此聲請拍賣抵押物以資受償等語，並提出抵押權設定契
    約書影本、他項權利證明書影本、建物登記謄本、借據影本
    及週轉金貸款契約影本等件為證，原審法院據以准許相對人
    拍賣抵押物之聲請，即無不當。
三、抗告意旨雖略以：抗告人事先不知案外人龍鈺電子企業有限
    公司另欠相對人貸款未清償，且相對人亦未通知或催告抗告
    人前往繳納，過失在於相對人。又相對人有意刁難抗告人，
    提早聲請拍賣抵押物，嚴重損害抗告人之權益，為此提起本
    件抗告，請求廢棄原裁定等語；惟查：
(一)、抵押權係就抵押物所賣得之價金有優先受償之擔保物權，具
    有物權之優先效力與追及效力，故不動產所有人設定抵押權
    後，將不動產讓與他人，抵押權人本得追及其抵押物實行抵
    押權，並將受讓之他人列為相對人，而向法院聲請裁定許可
    拍賣該不動產。本件相對人以系爭抵押權擔保之債權已屆清
    償期而未受清償，乃向法院聲請拍賣系爭不動產，於法並無
    不合，且相對人是否實行抵押權，要與抗告人是否知悉相對
    人與案外人吳鄭梅桂、龍鈺電子企業有限公司間之債權債務
    關係無涉。因之，抗告人以其事先不知案外人龍鈺電子企業
    有限公司另欠相對人貸款未清償，相對人提早聲請拍賣抵押
    物，嚴重損害抗告人之權益云云置辯，難謂可採。
(二)、又抗告人並非系爭抵押權所擔保債權之債務人，依債權相對
    性之原則，相對人對抗告人亦無本於消費借貸或連帶保證契
    約之債權請求權足資行使，故抗告人辯稱：相對人未通知或
    催告抗告人繳款，有過失行為云云，亦乏所據。
(三)、從而，抗告人提起本件抗告，請求廢棄原裁定，不能謂有理
    由，應予駁回。
四、據上論結，本件抗告為無理由，依非訟事件法第46條、第21
    條第2項、第24條第1項，民事訴訟法第495條之1第1項、第
    449 條第1項、第78條，裁定如主文。
中    華    民    國    95    年    12    月     6    日
                  民事第三庭    審判長法  官  蔡美美
                                      法  官  林彥君
                                      法  官  張季芬
以上正本證明與原本無異
如不服本裁定，僅得於收受本裁定正本送達後10日內，以適用法
規顯有錯誤為理由，向本院提出再抗告狀，（須附繕本一份及
繳納再抗告裁判費新台幣1,000元），經本院許可後始可再抗告。
中    華    民    國    95    年    12    月     6    日
                                      書記官  陳美萍


司法院資訊處製作；財團法人民間司法改革基金會備份。
